【裁判字號】    90,訴緝,539
【裁判日期】    901122
【裁判案由】    違反期貨交易法
【裁判全文】
臺灣臺中地方法院刑事判決                          九十年度訴緝字第五三九號
    公  訴  人  臺灣臺中地方法院檢察署檢察官
    被      告  甲○○
右列被告因違反期貨交易法案件，經檢察官提起公訴（九十年度偵字第二二０號），
本院判決如左：
    主  文
甲○○共同未經許可，擅自經營期貨經理事業、期貨顧問事業，累犯，處有期徒刑捌
月。
    事  實
一、甲○○曾於民國八十七年三月間，因違反公司法案件經臺灣臺北地方法院判處有
    期徒刑四月確定，於八十七年五月二十七日經准易科罰金執行完畢。猶不知悔改
    ，明知未經設立登記，不得以公司名義經營業務或為其他法律行為；且明知一方
    於客戶與其簽約並繳付外幣保證金後，隨時應客戶請求，於保證金之數倍範圍內
    以自己名義為客戶計算，在國內外外匯市場從事不同幣別間之即期或遠期買賣交
    易，且不須實際交割，而在當日或到期前以反方向交易軋平而僅結算買賣差價之
    「外幣保證金交易」，係屬期貨交易法第三條第一項第四款之槓桿保證金契約，
    為期貨交易之一種，除有期貨交易法第三條第二項公告豁免之情形外，均應受期
    貨交易法之規範；如以接受委託書收取佣金或手續費等方式代他人操作外幣保證
    金交易者，係屬經營期貨經理事業；如以提供場所、設備及相關外匯資訊或建議
    分析意見（如價位詢問、盤勢分析）等，供客戶自行下單交易者，係屬經營期貨
    顧問事業，竟未向經濟部申請公司設立登記及向財政部證券暨期貨管理委員會申
    請許可並發給許可證照，即於八十八年五月二十八日，向不知情之大安建設事業
    股份有限公司租用臺中市○○○路七八九號二十二樓後，以未經設立登記之興銀
    投資顧問股份有限公司、興銀創投股份有限公司名義對外招攬代客操作外幣保證
    金交易業務，而在該址從事代客操作外幣保證金交易之業務。甲○○並僱用知情
    且有犯意聯絡之吳淑瓊（俟到案後另行審理）擔任業務人員訓練及業務推展工作
    ，及對興銀投資顧問股份有限公司、興銀創投股份有限公司未經設立登記一事不
    知情之陳啟翰（業經本院判處有期徒刑六月，緩刑三年確定）擔任業務招攬工作
    。三人基於共同犯意聯絡，於八十八年九月間，至乙○○任職之臺中市○○區○
    ○路四三之二號處向乙○○招攬參加外幣保證金交易。乙○○經甲○○等三人之
    遊說後，即於八十九年九月十七日存入美金十萬元至中國信託商業銀行中港分行
    帳戶內為保證金，並授權甲○○代為從事外匯交易。甲○○等人並在臺中市○○
    ○路七八九號二十二樓處提供場地、設備、諮詢及顧問，由客戶直接委託甲○○
    等人代為下單操作，或自行決定價位後以電話下單操作。交易種類包括歐元、日
    幣、瑞士法郎及英鎊等各種現貨外幣之即期或遠期買賣，約定每一口合約之合約
    量為美金二十五萬元；且因係以保證金制度交易，客戶無須立即實際交割現貨外
    幣，而係依各該外幣匯率在市場行情變動之漲跌，於平倉後計算客戶之差價損益
    。在交易進行中，客戶帳戶只要尚有未平倉合約，客戶仍須補足保證金，以維持
    其帳戶之必須保證金水平，保證金如因為受到時間及價位變動之影響致虧損時，
    客戶必須依照合約於指定時間內存入追加保證金以維持交易之進行，客戶未補足
    保證金時，香港期貨交易商有權依合約規定將客戶簽訂之未平倉合約部分予以斬
    倉，致使乙○○陸續於八十八年十月二十七日、同年十一月二十九日，再分別經
    由亞太商業銀行北屯分行匯款美金四萬元及一萬元至中國信託商業銀行香港分行
    供甲○○等人繼續操作。又甲○○等人每買賣一口合約，收取每口千分之一的手
    續費及成數不詳之佣金，業務人員並可獲得手續費百分之二十之獎金，三人為圖
    得手續費及佣金，不顧乙○○之虧損，而連續下單，而以此非法經營以接受委託
    書收取佣金或手續費等方式代他人下單操作外幣保證金交易之期貨經理業務，及
    以提供場所、電腦設備、商情資訊及相關外匯資訊或建議分析意見，供客戶自行
    下單交易之期貨顧問事業。嗣因甲○○等人操作不當，造成乙○○虧損美金九萬
    五千元，經乙○○檢舉而查獲上情。
二、案經乙○○訴由臺灣臺中地方法院檢察署檢察官偵查起訴。
    理  由
一、訊據被告甲○○矢口否認有何違反公司法及期貨交易法犯行，辯稱：伊有向經濟
    部申請設立興銀投資顧問股份有限公司、興銀創投股份有限公司，但未經核准設
    立，使用該二家公司的名片是申請公司設立前先印的，伊嗣後未以該二家公司名
    義招攬業務；乙○○是自行操作外匯保證金交易買賣，伊未幫客戶操作云云。經
    查：
（一）按期貨交易法（八十六年六月一日起施行）第三條第一項第四款所規定槓桿保
      證金交易，係指當事人約定，一方支付契約價金一定成數之款項或取得他方授
      與之一定信用額度，雙方於未來特定期間內，依約定方式結算差價或交付約定
      標的物之契約。而所謂「外幣保證金交易」，係指一方於客戶與其簽約並繳付
      外幣保證金後，得隨時應客戶之請求，於保證金之倍數範圍內，以自己之名義
      為客戶之計算，在外匯市場從事不同幣別間之即期或遠期買賣交易。此項交易
      不須實際交割，一般都在當日或到期前以反方向交易軋平而僅結算買賣差價。
      由上開定義得知「外幣保證金交易」為期貨交易法第三條第一項第四款槓桿保
      證金交易之一種。又任何人以接受委託書並收取佣金或手續費等方式代他人操
      作，與外匯指定銀行進行外幣保證金交易之行為，係違反期貨交易法第八十二
      條第一項規定，應依同法第一百十二條第五款處罰，此有財政部證券暨期貨管
      理委員會 (86)台財證 ( 五)字第56560號函釋意見可資參照。
（二）被告甲○○與陳啟瀚、吳淑瓊三人假上開二公司名義共同向告訴人乙○○招攬
      外匯保證金交易業務，及被告甲○○等三人係從事代客操作外幣保證金交易之
      期貨經理事業及提供場所、設備與相關外匯資訊之期貨顧問事業等情，業據共
      同被告陳啟瀚於本院審理時坦認明確，並經告訴人乙○○迭於檢察官偵查及本
      院審理時指訴綦詳，且有中國信託商業銀行存入憑單二紙、亞太商業銀行北屯
      分行匯出匯款申請書二紙、保證金對帳單、被告等人名片、以上開二公司名義
      印製之宣傳資料、公司查詢資料等附卷可稽，及被告甲○○租用臺中市○○○
      路七八九號二十二樓使用之辦公室租賃合約可資佐憑。被告甲○○所辯上情，
      無非卸責之詞，不足採信。本件事證明確，被告甲○○之犯行堪以認定。
二、核被告甲○○所為，係犯期貨交易法第一百十二條第五款之未經許可擅自經營期
    貨經理事業、期貨顧問事業罪。其與陳啟瀚、吳淑瓊三人間，就該罪有犯意聯絡
    及行為分擔，應論以共同正犯。又被告甲○○以未經設立登記之興銀投資顧問股
    份有限司、興銀創投股份有限公司名義對外經營業務部分，係違反公司法第十九
    條第一項規定，應依同法條第二項論處（按公司法第十九條嗣於九十年十一月十
    二日經修正公布施行，同年月十四日生效，修正後條文之法定刑並未變更）。其
    與吳淑瓊二人間，就該罪有犯意聯絡及行為分擔，亦應論以共同正犯。所犯上開
    二罪，有方法與目的之牽連關係，為牽連犯，應從一重之未經許可擅自經營期貨
    經理事業、期貨顧問事業罪處斷。被告甲○○曾於八十七年三月間，因違反公司
    法案件經臺灣臺北地方法院判處有期徒刑四月確定，於八十七年五月二十七日經
    准易科罰金執行完畢，此有臺灣臺中地方法院檢察署刑事資料查註紀錄表在卷可
    按，其於受有期徒刑之執行完畢後，五年以內再犯有期徒刑以上之本罪，為累犯
    ，依法應加重其刑。本院審酌被告犯罪之動機、手段，於本件犯罪居於主導地位
    ，犯行較重，對期貨交易及公司設立管理之法益危害尚非至鉅等一切情狀，量處
    如主文所示刑。扣案之客戶協議書二本、雜記三張、對帳單一張、信件四份、電
    話帳單二十五張（置於臺灣臺中地方法院檢察署八十八年度他字第三七七三號偵
    查卷之證物袋內），非屬直接供犯本罪所用之物，爰不予宣告沒收。
三、被告吳淑瓊部分，俟其到案後另行審結。
據上論斷，應依刑事訴訟法第二百九十九條第一項前段，期貨交易法第一百十二條第
五款，修正後公司法第十九條第二項，刑法第十一條前段、第二十八條、第五十五條
、第四十七條，判決如主文。
中      華      民      國      九十      年    十一    月    二十二    日
                                        法  官  游  文  科
右正本證明與原本無異。
如不服本判決，應於送達後十日內向本院提出上訴狀（須附繕本），上訴於臺灣高等
法院臺中分院。
                                        書記官
中      華      民      國      九十      年    十一    月    二十二    日
附錄論罪科刑法條
期貨交易法第一百十二條第五款：
有下列情事之一者，處七年以下有期徒刑，得併科新臺幣三百萬元以下罰金：
五、未經許可，擅自經營期貨信託事業、期貨經理事業、期貨顧問事業或其他期貨服
    務事業者


司法院資訊處製作；財團法人民間司法改革基金會備份。
